【裁判字號】    95,簡,60
【裁判日期】    950327
【裁判案由】    菸酒管理法
【裁判全文】
臺北高等行政法院簡易判決
                                     95年度簡字第00060號
原      告  甲○○
被      告  臺北市政府
代  表  人  乙○○（市長）
上列當事人間因菸酒管理法事件，原告不服財政部中華民國94
12月7 日台財訴字第09400568110 號訴願決定，提起行政訴訟，
本院判決如下：
    主      文
原告之訴駁回。
訴訟費用由原告負擔。
    事實及理由
一、原告起訴意旨略以：原告不知系爭菸品為私菸，伊遭詐騙集
    團強行取走77包長壽牌等香菸，敲詐新臺幣（下同）5 萬元
    ，藉由臺灣菸酒股份有限公司（下稱臺灣菸酒公司）誣稱非
    該公司產製或為出口回流菸品，卻未舉證證明私菸是何人產
    製、私菸廠及製菸機具等在何處，即決定裁處罰鍰5 萬元，
    財政部亦未指出私菸是何人產製，私菸廠在何處，國家機關
    替騙子敲詐，臺灣菸酒公司有舉證之責，被告應負誣告之責
    ；為此提起本件訴訟，並聲明：訴願決定及原處分均撤銷。
二、被告則以：本件被告接獲檢舉後，由被告所屬菸酒聯合查緝
    小組會同警察局人員及臺灣菸酒公司菸品鑑試人員至現場執
    行緝察，現場曾出示證明文件並表明身份，被告等依法執行
    職務，程序上並無違誤之處，原告主張被詐騙集團敲詐，屬
    推諉卸責之詞。又原告於其所經營之攤位（位於台北市萬華
    區○○○路○ 段71號1 樓）陳列架上，陳列新樂園淡菸10包
    、長壽白軟包淡菸48包、長壽白軟包淡菸 (出口專用)3 包
    、長壽黃硬盒菸16包等菸品，而上開菸品經被告會同臺灣菸
    酒公司鑑定人員初驗結果與真品不同，復取樣送請製造商臺
    灣菸酒公司鑑定結果，確非屬該公司產製或為出口回流菸品
    ，是原告販售私菸行為事證明確，原處分並無違誤等語置辯
    ，並聲明：(1)、原告之訴駁回。(2)、訴訟費用由原告負擔。
三、按「本法所稱私菸、私酒，指未經許可產製或輸入之菸酒。
    」、「販賣、運輸、轉讓或意圖販賣而陳列私菸、私酒者，
    處新臺幣5 萬元以上50萬元以下罰鍰。」、「依本法查獲之
    私菸、私酒、劣菸、劣酒與供產製私菸、私酒之原料、器具
    及酒類容器，沒收或沒入之」。分別為菸酒管理法第6 條、
    第47條、第58條所明定。次按「（二）依本法第47條第1 項
    前段規定裁罰之案件，第1次 查獲者，除查獲現值未達新臺
    幣5 萬元者，處以新臺幣5萬 元之罰鍰外，查獲現值超過新
    臺幣5 萬元者，處以查獲現值加計新臺幣5 萬元之罰鍰，最
    高處以新臺幣50萬元罰鍰；第3 次以後查獲者，處以新台幣
    50萬元之罰鍰。」菸酒查緝及檢舉案件處理作業要點第45點
    第2 款定有明文。
（一）經查，本件原告經人檢舉販售私菸，經被告所屬菸酒聯合
      查緝小組會同台北市政府警察局萬華分局於民國（下同）
      94年9月28日在本市萬華區○○○路○段71號1樓原告所經
      營之攤位陳列架上，查獲新樂園淡菸、長壽白軟包、長壽
      白軟包（出口專用）、長壽黃硬盒菸等4種菸品共77包，疑
      似仿冒品，經取樣送請製造商臺灣菸酒公司鑑定結果，確
      為仿冒品或為出口專用回流之私菸等情，有現場照片8幀
      、台北市政府辦理菸酒買賣業稽查結果紀錄表、台北市政
      府查獲違法嫌疑菸酒案件現場處理紀錄表（扣押物/ 保管
      物收據）、臺灣菸酒公司94年10月18日台菸酒菸字第0940
      021484號函各1 件在卷足憑，堪信為真實；被告辯稱查扣
      之系爭菸品77包為私菸等語，核屬可採。
（二）至於原告主張遭查扣之系爭菸品為真品，伊不知系爭菸品
      為私菸，伊遭詐騙集團強行取走77包長壽牌等香菸，臺灣
      菸酒公司誣稱非該公司產製或為出口回流菸品，臺灣菸酒
      公司應負舉證責任，被告應負誣告之責云云，均為被告所
      否認，經查：
  １、本件被告係會同台北市政府警察局萬華分局員警、臺灣菸
      酒公司菸品鑑試人員至現場執行查緝業務，並當場製作台
      北市政府辦理菸酒買賣業稽查結果紀錄表、台北市政府查
      獲違法嫌疑菸酒案件現場處理紀錄表（扣押物/ 保管物收
      據），且經原告簽名確認各情，有現場照片、台北市政府
      辦理菸酒買賣業稽查結果紀錄表、台北市政府查獲違法嫌
      疑菸酒案件現場處理紀錄表（扣押物/ 保管物收據）可憑
      ，原告指稱當日遭詐騙集團強行取走77包長壽牌等香菸，
      顯與事實不符，不足採信。
  ２、又本件原告於系爭菸品經被告查獲之時，曾自稱系爭菸品
      是由不知名人士來店兜售，無法提供貨源等語屬實（卷附
      台北市政府查獲違法嫌疑菸酒案件現場處理紀錄表（扣押
      物/ 保管物收據）參照），是原告陳列之系爭菸品非循正
      常之通貨管道購入，不待贅言。而原告以販售菸品為業，
      就菸品真偽本具較一般民眾為高之辨識注意能力，就非循
      正常之通貨管道購入之系爭菸品是否為私菸，尤應負高度
      注意義務。然查，本件查扣之系爭菸品為未經許可產製或
      輸入之私菸一事，由上開查扣之新樂園、長壽白軟包、長
      壽黃硬盒菸品之外觀印刷異於真品、或外觀「出口專用」
      字語，即可分辨（臺灣菸酒股份有限公司94年10月18日台
      菸酒菸字第0940021484號函參照），原告主張伊不知系爭
      菸品為私菸云云，應屬事後飾卸之詞。此外，原告就系爭
      菸品係經許可產製或輸入之菸品之有利於己之事實，復未
      能舉證以實其說，所稱自無可採。
（三）綜上所述，本件原告確有意圖販售而陳列私菸情事，被告
      依首揭規定對原告裁處5 萬元之罰鍰及沒入違規菸品，於
      法並無不合；訴願決定予以維持，亦無違誤。原告執前詞
      訴請撤銷，為無理由，應予駁回。
四、本件適用簡易訴訟程序，爰不經言詞辯論逕行判決。
五、據上論結，本件原告之訴為無理由，應依行政訴訟法第233
    條第1 項、第236 條、第98條第3 項前段，判決如主文。
中    華    民    國    95    年     3    月    27    日
                      第  六  庭  法  官  林樹埔
上為正本係照原本作成。
本件以訴訟事件所涉及之法律見解具有原則性者為限，始得於本
判決送達後20日內向本院提出上訴狀並表明上訴理由，如已於本
判決宣示後送達前提起上訴者，應於判決送達後20日內補具上訴
理由（均按他造人數附繕本），且經最高行政法院許可後方得上
訴。
中    華    民    國    95    年     3    月    27    日
                                  書記官  姚國華


司法院資訊處製作；財團法人民間司法改革基金會備份。
